臺灣高雄地方法院民事判決
111年度鳳簡字第6號
原      告  李麗玲    住○○市○○區○○街0巷00號0樓


訴訟代理人  呂承翰律師                     
被      告  劉存宗  
訴訟代理人  林心惠律師
被      告  陳氏娥  



上列當事人間請求損害賠償事件，本院於民國111年9月26日言詞
辯論終結，判決如下：    
    主      文
被告應連帶給付原告新臺幣壹拾伍萬元，及自民國一一○年十一
月二十七日起至清償日止，按週年利率百分之五計算之利息。
原告其餘之訴駁回。
訴訟費用新臺幣肆仟捌佰伍拾元，由被告連帶負擔百分之三十三
，餘由原告負擔。
本判決第一項得假執行。但被告以新臺幣壹拾伍萬元為原告預供
擔保，得免為假執行。
    事實及理由
一、按簡易訴訟之訴狀送達後，原告不得將原訴變更或追加他訴
    ，但擴張或減縮應受判決事項之聲明者，不在此限，民事訴
    訟法第436條第2項、第255條第1項第3款分別定有明文。查
    本件原告於起訴時原聲明請求：被告應連帶給付原告新臺幣
    (下同)450,000元，及自起訴狀繕本送達翌日起至清償日止
    ，按週年利率5％計算之利息(本院卷第9頁)，嗣於本院審理
    中，減縮利息起算日為自起訴狀繕本送達最後一位被告翌日
    起，核屬減縮應受判決事項之聲明，而變更聲明如下述(本
    院卷第133頁)，與上開規定相符，應予准許。
二、原告主張：原告與被告乙○○為夫妻關係，被告甲○○明知乙○○
    為有配偶之人，分別於民國103年6月15日拍攝甲○○親吻乙○○
    臉頰之照片(下稱檔案1)；105年9月8日被告二人在九族文化
    村園區戶外接吻，甲○○並稱乙○○為老公(下稱檔案2)；108年
    5月10日甲○○裸露胸部並脫下內褲裸露下體，與乙○○視訊(下
    稱檔案3)；106年5月1日甲○○穿著內衣與乙○○視訊(下稱檔案
    4)；106年5月15日甲○○裸露胸部伸出舌頭與乙○○視訊(下稱
    檔案5)；105年11月2日甲○○拿衛生紙幫乙○○擦拭陰莖並為其
    口交及自慰(下稱檔案6)(下合稱系爭光碟檔案)，顯見被告
    間自103年6月15日起至108年5月10日止有出遊、接吻、口交
    等故意侵害原告配偶權之行為，原告於109年1月17日自乙○○
    放置在家中電腦上之隨身碟，點選該隨身碟內容始發現系爭
    光碟檔案，於110年11月8日提起本件訴訟，尚未罹於2年時
    效。被告拍攝系爭光碟檔案已逾越一般社會通念所能忍受之
    程度，破壞原告婚姻生活之圓滿、安全及幸福，是被告上開
    行為故意侵害原告配偶權之身分法益且情節重大，致原告受
    有精神上痛苦，被告應連帶賠償原告非財產上損害450,000
    元。為此，爰依民法第184條第1項前段、第195條第3項準用
    同條第1項等規定，提起本件訴訟等語，並聲明：被告應連
    帶給付原告450,000元，及自本件起訴狀繕本送達最後一位
    被告翌日起至清償日止，按週年利率5％計算之利息。
三、被告則以：
(一)乙○○：對於被告二人自103年起至106年間有逾越正常男女交
    往關係，及系爭光碟檔案中之人物為被告二人，且系爭光碟
    檔案為其所拍攝等事實均不爭執。惟由乙○○分別於106年5月
    17日、106年9月8日書寫給原告之信件內容可知，乙○○至遲
    於106年9月8日已將被告二人發生婚外情乙事告知原告，原
    告於108年9月7日前之侵權行為請求權已罹於時效而消滅，
    並為時效抗辯。原告在臺灣高雄少年及家事法院(下稱少家
    法院)110年度婚字第117號案件110年4月8日審理中已知悉被
    告間之婚外情且默認此事。又檔案3僅為甲○○裸露下體與乙○
    ○之視訊畫面，難認係侵害原告配偶權之行為，且檔案1至6
    之建立日期即為原告知悉前開檔案並下載之時點等語置辯。
    並聲明：原告之訴駁回。
(二)甲○○：甲○○於103年、104年間知悉乙○○為有配偶之人，及系
    爭光碟檔案中之人物為被告二人等事實均不爭執，惟甲○○當
    時在按摩店工作，其與乙○○拍攝系爭光碟檔案乃係性交易，
    並非男女朋友關係，其中檔案2內容與乙○○共遊九族文化村
    係遭乙○○逼迫。又從乙○○分別於106年5月17日、106年9月8
    日書寫給原告之信件內容可知，乙○○至遲於106年9月8日已
    將被告二人婚外情告知原告，原告於108年9月7日前之侵權
    行為請求權已罹於時效而消滅，甲○○為時效抗辯。再者，甲
    ○○與原告於107年1月11日、107年1月12日之錄音譯文記載，
    原告於107年1月11日表示：「說實在的，我覺得我們不要吵
    架，我們談，就是女人的心齁，他在我面前說你多不好，說
    你怎樣怎麼樣」等語；原告於107年1月12日表示：「104年
    我記得很清楚，他(指乙○○)跟我說他在外面有外遇，…我想
    他都跟你(指甲○○)啊，沒想到他之前還有」、「陳小姐，真
    的不好意思，真的，我就想說」等語；甲○○於107年1月12日
    表示：「你(指原告)就打電話給我朋友說:那個就不要搶人
    家的老公，什麼一大堆的」等語，顯見原告至遲於107年1月
    11日知悉被告二人發生婚外情乙事且已原諒甲○○等語置辯。
    並聲明：原告之訴駁回。
四、本院得心證之理由：
(一)本件原告主張被告侵害配偶權之事實，業據其提出少家法院
    110年度婚字第117號判決書、系爭光碟檔案為證(本院卷第1
    9至27、143頁)，然為被告所否認，並以上情置辯。是本件
    爭點厥為：⒈被告有無侵害原告配偶權之行為？⒉原告之損害
    賠償請求權是否罹於消滅時效？⒊原告依民法第184條第1項
    前段、第185條、第195條第3項準用同條第1項規定，請求被
    告連帶給付非財產上損害賠償450,000元，有無理由？茲分
    述如下:
　⒈被告有無侵害原告配偶權之行為？
　⑴按婚姻係以夫妻之共同生活為其目的，配偶應互相協力保持
    其共同生活之圓滿安全及幸福，而夫妻互守誠實，係為確保
    其共同生活之圓滿安全及幸福之必要條件，故應解為配偶因
    婚姻契約而互負誠實之義務，配偶之一方行為不誠實，破壞
    共同生活之圓滿安全及幸福者，即為違反因婚姻契約之義務
    而侵害他方之權利（最高法院55年台上字第2053號判決意旨
    參照）。是以所謂配偶權，指配偶間因婚姻而成立以互負誠
    實義務為內容之權利。職是，如明知為他人配偶卻故與之交
    往，其互動方式依社會一般觀念，已足以動搖婚姻關係所重
    應協力保持共同生活圓滿安全幸福之忠實目的時，不得謂非
    有以違背善良風俗之方法，加損害於他人之故意，茍配偶確
    因此受非財產上之損害即精神上痛苦，自亦得依法請求賠償
    。是侵害配偶權之行為，並不以發生性行為為限，倘夫妻任
    一方與他人間存有逾越結交普通朋友等一般社交行為之不正
    常往來，其行為已逾社會一般通念所能容忍之範圍，已達破
    壞婚姻共同生活之圓滿安全及幸福之程度，即足當之。
　⑵觀諸檔案1為甲○○親吻乙○○臉頰之照片；檔案2為被告二人在
    戶外接吻，甲○○並稱乙○○為老公之影片；檔案3為甲○○裸露
    胸部並脫下內褲裸露下體，與乙○○視訊畫面；檔案4為甲○○
    穿著內衣與乙○○視訊畫面；檔案5為甲○○裸露胸部伸出舌頭
    與乙○○視訊畫面；檔案6為甲○○拿衛生紙幫乙○○擦拭陰莖並
    為其口交及自慰之影片，有系爭光碟檔案、譯文、截圖照片
    在卷可稽(本院卷第143頁、本院卷末頁證物袋)，為兩造所
    不爭執(本院卷第236頁)；又依系爭光碟檔案內容資料可知
    ，檔案1建立日期及修改日期均為103年6月15日、檔案2建立
    日期及修改日期均為105年9月8日、檔案3建立日期及修改日
    期均為108年5月10日、檔案4建立日期及修改日期均為106年
    5月1日、檔案5建立日期及修改日期均為106年5月15日、檔
    案6建立日期及修改日期均為105年11月2日，有系爭光碟檔
    案之內容資料截圖在卷可稽(本院卷第219至229頁)，是乙○○
    將檔案1至6自原設備轉入光碟之日期即為建立日期，而建立
    日期均與修改日期相同，顯見檔案1至6自建立後未經修改，
    檔案1至6雖無顯示拍攝日期，應係在各檔案建立日期以前或
    當日所拍攝，被告復未舉證檔案1至6有遭變造之情事，足認
    被告在原告與乙○○婚姻關係存續中至少於103年6月15日拍攝
    檔案1、105年9月8日拍攝檔案2、108年5月10日拍攝檔案3、
    106年5月1日拍攝檔案4、106年5月15日拍攝檔案5、105年11
    月2日拍攝檔案6，被告確有侵害原告配偶權之行為。
　⑶至於乙○○抗辯：檔案1至6之建立日期即為原告知悉前開檔案
    並下載之時點等語(本院卷第237頁)，惟乙○○於本院審理中
    稱：其為拍攝檔案1至6之人等語(本院卷第176頁)，可知乙○
    ○將檔案1至6自原設備轉入光碟日期即為建立日期，此非原
    告知悉檔案1至6之時點，是此部分抗辯，不足採信。甲○○辯
    稱：其與乙○○拍攝系爭光碟檔案為性交易，檔案2係遭乙○○
    逼迫才與其至九族文化村遊玩等語，惟觀諸系爭光碟檔案之
    截圖照片可知，甲○○於系爭光碟檔案中有面對鏡頭、面露笑
    容、表情自然，與乙○○互動親暱並稱乙○○為「老公」一情，
    顯為情侶間之相處方式，有系爭光碟檔案、譯文、截圖照片
    在卷可稽(本院卷第143頁、本院卷末頁證物袋)，難認被告
    間僅為性交易關係或甲○○有遭乙○○脅迫等情，是此部分抗辯
    ，亦無足採。
　⑷從而，依社會通常觀念，被告於原告與乙○○婚姻關係存續中
    拍攝系爭光碟檔案，包括甲○○親吻乙○○臉頰、被告二人接吻
    、甲○○裸露胸部或下體之身體隱私部位與乙○○視訊、甲○○為
    乙○○口交等行為，已逾越我國社會一般善良風俗對於有配偶
    之人與異性合理往來社交行為之範圍，而係不正常往來及親
    密行舉，已破壞原告之婚姻生活及家庭之圓滿安全及幸福，
    侵害原告基於配偶關係之身分法益，且屬情節重大，原告自
    得依民法第184條第1項前段、第185條、第195條第3項準用
    第1項規定請求被告連帶負損害賠償責任。
  ⒉原告之損害賠償請求權是否罹於消滅時效?
　⑴按因侵權行為所生之損害賠償請求權，自請求權人知有損害
    及賠償義務人時起，2年間不行使而消滅，自有侵權行為時
    起，逾10年者亦同；時效完成後，債務人得拒絕給付，民法
    第197條第1項、第144條第1項分別定有明文。次按民法第19
    7條第1項所謂「知」有損害及賠償義務人，係指明知而言，
    如當事人間就知之時間有所爭執，應由賠償義務人就請求權
    人知悉在前之事實，負舉證責任，有最高法院72年台上字第
    1428號判決意旨參照)。
　⑵原告主張109年1月17日自乙○○放置在家中電腦上之隨身碟，
    點選該隨身碟內容始發現系爭光碟檔案，於110年11月8日提
    起本件訴訟，尚未罹於2年時效等語，然為被告所否認，並
    均為時效抗辯。揆諸前開說明，應由被告就原告知悉在前之
    事實負舉證責任。經查：
　①甲○○提出其與原告於107年1月11日、107年1月12日之錄音譯
    文，其中107年1月11日之譯文記載，甲○○稱：「他說…我說…
    他說不想跟你在一起，那我說為何不跟姊姊分手怎麼樣，他
    說，他之前跟我講說會會，結果後來我跟他講說我沒辦法，
    我感覺這樣不對，我感覺這樣不對，你老婆還是愛你，你還
    是要回去跟他在一起，我們不要拖這麼久了。這樣我才交男
    朋友，他去越南找我，他就知道我有男朋友了。現在他還來
    ，他說他很失望什麼一大堆的，他說他還不敢跟你離婚」；
    原告回覆：「說實在的，我覺得我們不要吵架，我們談，就
    是女人的心齁，他在我面前說你多不好，說你怎樣怎麼樣」
    。另107年1月12日之譯文記載，原告稱：「阿宗阿!是他…他
    真的很色，你知道嗎?他喜歡找…這樣聽我覺得他喜歡找…做
    一些他喜歡做的事情…他喜歡做愛」等語；甲○○回覆：「對
    」；原告稱：「其實我跟你講啦，他不愛妳捏，他嘴巴上說
    ：我好喜歡你，就說在我心裡，在怎樣，我的心裡還是有你
    …可是你聽來還很…至少他心裡還有我…可是他是嘴巴講」；
    原告稱：「104年我記得很清楚，他跟我說他在外面有外遇
    ，之前我真的都不知道，你看我有多笨，92年結婚到那時候
    才知道，他…我以為他都跟你啦!我不曉得他之前還有」等語
    ，有甲○○提出且原告不爭執之錄音譯文在卷可稽(本院卷第1
    51至169、174頁)。是以，原告與甲○○於前開錄音譯文已談
    論乙○○不敢與原告離婚，卻又與甲○○感情上藕斷絲連，及乙
    ○○喜歡做愛，乙○○婚外情對象不僅甲○○等話題，足認原告至
    遲於107年1月12日與甲○○通電話時已知悉被告間有不正常男
    女交往並侵害其配偶權之行為。從而，被告至少於103年6月
    15日拍攝檔案1、105年9月8日拍攝檔案2、106年5月1日拍攝
    檔案4、106年5月15日拍攝檔案5、105年11月2日拍攝檔案6
    ，即被告間確有自103年6月15日至106年5月15日期間為侵害
    原告配偶權之行為，業已認定如前述，而原告至遲於107年1
    月12日知悉被告有侵害配偶權之行為，原告於110年11月8日
    向本院提起本件訴訟，有民事起訴狀上本院收文章戳為憑(
    本院卷第9頁)，已罹於2年之消滅時效，被告間就自103年6
    月15日至106年5月15日期間所為侵害原告配偶權之行為主張
    時效抗辯，尚屬可採。
　②又被告二人至少於108年5月10日拍攝檔案3，業已認定如前述
    ，惟甲○○提出之其與原告於107年1月11日、107年1月12日之
    錄音譯文，僅能證明原告至遲於107年1月12日知悉被告有侵
    害配偶權之行為，無法證明原告知悉被告於107年1月12日之
    後尚有繼續侵害配偶權之事實，又觀諸乙○○分別於106年5月
    17日、106年9月8日書寫給原告之信件內容均無指明婚外情
    對象為何人一情，有此等信件在卷可稽(本院卷第241至247
    頁)，被告復未舉證原告於109年1月17日前已知悉被告間拍
    攝檔案3或107年1月12日之後仍有繼續侵害配偶權之情事，
    而原告於110年11月8日向本院提起本件訴訟，有民事起訴狀
    上本院收文章戳為憑(本院卷第9頁)，尚未罹於2年之消滅時
    效，被告此部分為時效抗辯，自屬無據。
　③乙○○抗辯原告在少家法院110年度婚字第117號案件審理中自
    陳知悉被告婚外情且默認此事等語，惟觀諸原告在少家法院
    110年度婚字第117號案件110年4月8日審理中稱：就法官詢
    問：「是否有原諒原告(即乙○○)外遇?」之問題，回答：「
    我沒有原諒乙○○，我只是默默」等語，有此言詞辯論筆錄在
    卷可稽(本院卷第249至255頁)，是原告主張109年1月17日知
    悉本件侵權行為，其在少家法院110年度婚字第117號案件11
    0年4月8日開庭時本已知悉被告間婚外情乙事，原告前開陳
    述不足證明其於109年1月17日前已知悉被告間拍攝檔案3或1
    07年1月12日後尚有繼續侵害配偶權之情事，被告此部分抗
    辯，亦無可採。
　⑶綜上，系爭光碟檔案內容確有侵害原告配偶權之事實，惟其
    中檔案1、2、4、5、6乃係分別在103年6月15日至106年5月1
    5日期間所拍攝，而原告至遲於107年1月12日知悉被告有侵
    害配偶權之行為，此部分已罹於2年之消滅時效，被告就此
    部分為時效抗辯，應屬可採，被告自得拒絕賠償。另被告間
    至少於108年5月10日拍攝檔案3，被告復未舉證原告於109年
    1月17日前已知悉此部分情事，尚未罹於2年之消滅時效，原
    告自得請求被告就檔案3之侵害配偶權行為負連帶賠償責任
    。
　⒊原告依民法第184條第1項前段、第185條、第195條第3項準用
    同條第1項規定，請求被告連帶給付非財產上損害賠償450,0
    00元，有無理由？
　  按因故意或過失，不法侵害他人之權利者，負損害賠償責任
    。數人共同不法侵害他人之權利者，連帶負損害賠償責任。
    故意以背於善良風俗之方法，加損害於他人者亦同。不法侵
    害他人之身體、健康、名譽、自由、信用、隱私、貞操，或
    不法侵害其他人格法益而情節重大者，被害人雖非財產上之
    損害，亦得請求賠償相當之金額。前開規定，於不法侵害他
    人基於父、母、子、女或配偶關係之身份法益而情節重大者
    ，準用之，民法第184條第1項、第185條第1項前段、第195
    條第1項前段、第3項分別定有明文。民法第195條第1項所謂
    相當，自應以實際加害情形與其影響是否重大，及被害者之
    身分地位與加害人經濟狀況等關係定之（最高法院47年台上
    字第1221號判決意旨參照）。慰藉金之賠償須以人格權遭遇
    侵害，使精神上受有痛苦為必要，其核給之標準固與財產上
    損害之計算不同，然非不可斟酌雙方身分資力與加害程度，
    及其他各種情形核定相當之數額（最高法院51年台上字第22
    3號判決意旨參照）。查被告二人侵害原告基於配偶關係之
    身分法益且情節重大，業已認定如前述，故原告主張受有精
    神上痛苦，堪信可採。而原告為○○畢業，目前擔任兼職家教
    ，月收入約00,000元，無扶養對象；乙○○為○○○○畢業，目前
    擔任補習班老師，月收入約00,000元，無扶養對象；甲○○為
    ○○肄業，目前從事美甲業，月收入約00,000餘元，須扶養二
    名未成年子女，業據兩造陳述在卷(本院卷第177頁)；另原
    告108、109年度所得均為0元，名下無財產；乙○○108、109
    年度所得均為0元，名下無財產；甲○○108、109年度所得均
    為0元，名下房屋○棟、土地○筆、汽車○部，有兩造稅務電子
    閘門財產所得調件明細表可考（本院卷末頁證物袋內），並
    審酌被告對原告配偶身分法益侵害之程度、期間，認原告請
    求被告連帶賠償非財產上損害以150,000元為適當，逾此範
    圍之請求，則屬過高，不應准許。
(二)末按遲延之債務，以支付金錢為標的者，債權人得請求依法
    定利率計算之遲延利息；應付利息之債務，其利率未經約定
    ，亦無法律可據者，週年利率為5％；給付無確定期限者，債
    務人於債權人得請求給付時，經其催告而未為給付，自受催
    告時起，負遲延責任。其經債權人起訴而送達訴狀，與催告
    有同一之效力，民法第233條第1項前段、第203條、第229條
    第2項亦分別定有明文。查本件屬無確定期限之債，又係以
    支付金錢為標的，揆諸上開規定，原告自起訴狀繕本送達被
    告即發生催告之效力。準此，原告請求自起訴狀繕本送達最
    後一位被告翌日即110年11月27日（本院卷第37至41、233頁
    ）起至清償日止，按週年利率5％計算之利息，均為有理由，
    應予准許。
五、綜上所述，原告依民法第184條第1項前段、第185條、第195
    條第3項準用同條第1項規定，請求被告連帶給付150,000元
    ，及自110年11月27日起至清償日止，按週年利率5％計算之
    利息，為有理由，應予准許。逾此範圍之請求，為無理由，
    應予駁回。
六、本件原告勝訴部分係依民事訴訟法第427條適用簡易程序所
    為被告敗訴之判決，依同法第389條第1項第3款規定，應依
    職權宣告假執行，並依同法第392條第2項規定，依職權宣告
    被告如預供擔保後，得免為假執行。
七、本件事證已臻明確，兩造其餘陳述及攻擊防禦方法核與判決
    結果不生影響，爰不逐一論述，附此敘明。　
八、訴訟費用負擔之依據：民事訴訟法第79條、第85條第2項。
中　　華　　民　　國　　111 　年　　10　　月　　26　　日
          　　　　鳳山簡易庭  法　官    藍雅筠
以上正本係照原本作成。　　　　　　　　　
如不服本判決，應於判決送達後20日內，向本院提出上訴狀並應
記載上訴理由，如於本判決宣示後送達前提起上訴者，應於判決
送達後20日內補提上訴理由書（須附繕本）。
中　　華　　民　　國　　111 　年　　10　　月　　26　　日
                              書記官    蔡毓琦  
訴訟費用計算式 裁判費(新臺幣) 4,850元 合計           4,850元